【裁判字號】    97,訴,1275
【裁判日期】    970926
【裁判案由】    毒品危害防制條例
【裁判全文】
臺灣基隆地方法院刑事判決              97年度訴字第1275號
公  訴  人  臺灣基隆地方法院檢察署檢察官
被      告  乙○○
                    （另案羈押於臺灣基隆看守所）
上列被告因毒品危害防制條例案件，經檢察官提起公訴（97年度
毒偵字第1582號、97年度毒偵字第1757號），被告於準備程序進
行中，就被訴事實為有罪之陳述，經本院合議庭裁定由受命法官
獨任進行簡式審判程序，判決如下：
    主  文
乙○○施用第一級毒品，累犯，處有期徒刑柒月；又施用二級毒
品，累犯，處有期徒刑肆月。應執行有期徒刑拾月。
    事  實
一、乙○○曾於民國89年6月間因施用毒品案件，經臺灣板橋地
    方法院裁定送觀察、勒戒經執行後，認無繼續施用毒品之傾
    向，經臺灣板橋地方法院檢察署檢察官於89年7月17日以89
    年度毒偵字第4658號為不起訴處分確定；復於89年12月間因
    施用毒品案件，經觀察、勒戒後因有施用毒品傾向，經臺灣
    板橋地方法院以89年度毒聲字第7233號裁定令入戒治處所施
    以強制戒治，至90年8月24日停止戒治出監，同年12月25日
    戒治期滿執行完畢，同案並經該院於90年2月13日判處有期
    徒刑4月確定；另因竊盜案件經同院以89年度易字第2872號
    判決處有期徒刑7月確定，二罪定其應執行刑，為有期徒刑
    9月，至91年5月22日執行完畢出監；再於91年間因施用第二
    級毒品案件，經同院裁定送強制戒治，於92年12月30日戒治
    期滿執行完畢，並以92年度易字第583號判處有期徒刑6月確
    定，並於93年6月30日縮刑期滿執行完畢；復因連續施用第
    一級毒品案件，經同院於95年2月27日以94年度訴字第1837
    號判決處有期徒刑1年6月確定；並因竊盜案件，於94年12月
    30日以94年度簡字第6056號判決處有期徒刑3月確定，前開2
    罪嗣經減刑，並定應執行刑為有期徒刑10月確定，而於96年
    7月16日徒刑執行完畢出監（構成累犯）
二、詎其仍未戒除毒癮，各基於施用第一、二級毒品海洛因、甲
    基安非他命之犯意，先後於下列時間、地點非法施用毒品：
  (一)97年5月28日中午12時許，在基隆市○○區○○街125號附近
    山區道路旁，以將海洛因倒入注射針筒加水混合注射身體方
    式，施用第一級毒品海洛因1次。
  (二)97年5月28日下午5時許，在基隆市○○區○○街125號附近
    山區道路旁，坐於車牌號碼HG-9358號自用小客車內，以將
    安非他命放置於玻璃球吸食器（未扣案）內，再用火燒烤吸
    食煙霧方式，施用第二級毒品甲基安非他命1次（起訴書誤
    載為安非他命，應予更正）。嗣於同年5月29日凌晨2時20分
    許至臺北縣政府警察局海山分局（下稱：海山分局）自首涉
    犯殺人等案件，而於海山分局將該案移轉基隆市警察局第三
    分局續行調查時，在員警詢問並採集其尿液送驗前，被告即
    主動供出其有上開施用毒品海洛因、甲基安非他命之犯行，
    而悉上情。
四、案經基隆市警察局第三分局報告臺灣基隆地方法院檢察署檢
    察官偵查起訴。
    理  由
一、本件被告所犯者非為死刑、無期徒刑、最輕本刑為3年以上
    有期徒刑之罪或高等法院管轄第一審案件，其於準備程序進
    行中，先就被訴事實為有罪之陳述，經告知其簡式審判程序
    之旨，並聽取公訴人及被告之意見後，本院依刑事訴訟法第
    273條之1第1項之規定，裁定由受命法官獨任進行簡式審判
    程序，且依同法第273條之2規定，簡式審判程序之證據調查
    ，不受第159條第1項、第161條之2、第161條之3、第163條
    之1及第164條至第170條規定之限制，合先敘明。
二、前揭犯罪事實，業據被告於本院準備程序及審理時坦承不諱
    ，而經被告同意為警採集之尿液經送驗後，呈現安非他命、
    甲基安非他命及嗎啡陽性反應，此有基隆市警察局第三分局
    偵辦毒品案件尿液檢體對照表、台灣尖端先進生技醫藥股份
    有限公司濫用藥物檢驗報告各乙份（見97年度毒偵字第1666
    號卷第11-12頁）附卷可稽，且參之以酵素免疫分析或薄層
    定性分析等方式為初步篩檢者，檢驗結果雖有相當程度偽陽
    性之可能，然以氣（液）相層析、質譜分析之儀器為交叉確
    認者，檢驗結果出現偽陽性之機率則極低，因而具有公信力
    ，核足為對涉嫌人不利之認定；尤以「毒品施用後於尿液、
    血液中可檢出之最大時限，與施用劑量、施用頻率、施用方
    式、施用者飲水量之多寡、個人體質、代謝情況、檢體收集
    時間點及所用檢測方法之靈敏度等因素有關，因個案而異。
    依據Clarke'sIsolation Identification of Drugs第二版
    記載，血液中藥物之半衰期（濃度減半所需時間）分別為古
    柯鹼0.7-1.5小時、海洛因3分鐘（其代謝物為嗎啡2-3小時
    ）、嗎啡2-3小時、大麻20-36小時、安非他命12小時（當尿
    液偏酸性時，為4-8小時）、甲基安非他命9小時、Ketamine
     2-4小時，而MD MA約8.49小時。一般於尿液中可檢出之最
    大時限，古柯鹼為施用後1-4天、海洛因2-4天、嗎啡2-4 天
    、大麻1-10天、安非他命1-4天、甲基安非他命1-5天、MDMA
    1-4天、MDA1-4天、Ketamine2-4天。」此曾經行政院衛生署
    藥物食品檢驗局以92年7月23日管檢字第0920005609號函釋
    在案，足認被告自白與犯罪事實相符，其犯罪事證明確，犯
    行洵堪認定，應依法論科。
三、又施用甲基安非他命之代謝最先是去N-甲基（N-demethylat
    io n）形成安非他命，而施用甲基安非他命後，在正常尿液
    PH值情況下，24小時內，有43％服用劑量以甲基安非他命原
    態排出；另施用安非他命後24小時內，有30 ％以安非他命
    原態排出，20％經去氨基作用及氧化作用形成苯甲酸，2％
    經反應形成Norephedrine（參照行政院衛生署出版「物質濫
    用」、「常見濫用藥物檢驗方法彙編」所載）。而施用安非
    他命後，其尿液不致檢出甲基安非他命陽性反應，而施用甲
    基安非他命後，其尿液可檢出甲基安非他命和其代謝物安非
    他命成分，有行政院衛生署管制藥品管理局93 年11月2日管
    檢字第0930010499號函可按，是尿液經檢驗出甲基安非他命
    陽性反應，係被告施用甲基安非他命後以甲基安非他命原態
    排出者；而檢驗出安非他命陽性部分，乃施用甲基安非他命
    、安非他命均可檢驗出安非他命陽性反應。查被告為警採集
    之尿液經檢驗結果，呈安非他命及甲基安非他命陽性反應，
    足以認定被告係施用甲基安非他命，而非安非他命，起訴書
    記載被告係施用安非他命，容有誤會，併此敘明。
四、海洛因、甲基安非他命分係毒品危害防制條例第2條第2項第
    1款、第2款所定之第一級、第二級毒品，核被告所為係犯毒
    品危害防制條例第10條第1項、第2項之施用第一級、第二級
    毒品罪。被告持有第一級毒品海洛因及第二級毒品甲基安非
    他命之低度行為，應為施用第一級、第二級毒品之高度行為
    所吸收，不另論罪。被告先後所犯上開2罪，犯意各別，行
    為互殊，應予分論併罰。又被告因涉犯殺人等案，至海山分
    局自首，而於海山分局將該案移轉基隆市警察局第三分局調
    查時，被告即在警詢中自承有於97年5月28日施用毒品，是
    為警採集其尿液送驗前，被告即已主動供出其有上開施用毒
    品海洛因、甲基安非他命之犯行，此有基隆市警察局第三分
    局調查筆錄乙份在卷可稽（見臺灣基隆地方法院檢察署97年
    毒偵字第1666號卷第7-10頁），足認被告係於有偵查犯罪職
    權公務員未發覺犯罪前，自首其施用第一級、第二級毒品之
    犯行，均應依刑法第62條前段之規定，減輕其刑，起訴書漏
    未敘及被告上開自首情事，尚有未洽；再被告有事實欄所載
    之論罪科刑執行完畢情形，其於前案執行完畢後5年內，故
    意再犯本件有期徒刑以上之各罪，均為累犯，各依刑法第47
    條第1項加重其刑，並依法先加後減之；爰審酌被告曾有施
    用毒品之前科仍不知戒除，惟犯罪後坦承犯行，且所犯之施
    用毒品犯行乃戕害自己身心健康，並未危及他人等一切情狀
    ，分別量處如主文所示之刑，併定其應執行之刑。
據上論斷，應依刑事訴訟法第273 條之1 第1 項、第299 條第1
項前段，毒品危害防制條例第10條第1項、第2項，刑法第11 條
前段、第47條第1項、第62條前段、第51條第5款，判決如主文。
本案經檢察官甲○○到庭執行職務。
中    華    民    國    97    年    9     月    26    日
                  刑事第四庭法  官  周霙蘭
以上正本證明與原本無異。
如不服本判決應於收受本判決後10日內向本院提出上訴書狀，其
未敘述上訴理由者，並得於提起上訴後10日內向本院補提理由書
狀（均須按他造當事人之人數附繕本）「切勿逕送上級法院」。
中    華    民    國    97    年    9     月    26    日
                            書記官  呂明龍
附錄本案所犯法條：
毒品危害防制條例第10條：
I施用第一級毒品者，處 6 月以上 5 年以下有期徒刑。
II施用第二級毒品者，處 3 年以下有期徒刑。


司法院資訊處製作；財團法人民間司法改革基金會備份。
